臺灣高雄地方法院民事判決　　　　　　 93年度簡上字第201號
上　訴　人　全民國際事業行銷有限公司
　　　　　　　　　　　之6
法定代理人　丁○○
訴訟代理人　丙○○
被　上訴人　甲○○
訴訟代理人　施旭錦律師
當事人間請求清償債務事件，上訴人對於民國93年7 月29日本院
高雄簡易庭93年度雄簡字第835 號第一審簡易判決提起上訴，本
院於民國94年3月28日言詞辯論終結，判決如下：
    主  文
上訴駁回。
第二審訴訟費用由上訴人負擔。
    事  實  及  理  由
一、上訴人起訴主張：被上訴人於民國92年1 月1 日，交付訴外
    人乙○○所簽發發票日86年1 月9 日、到期日86年1 月29日
    、票據號碼628949號、面額新台幣（下同）485000元、記載
    免除作成拒絕證書之本票乙紙（下稱系爭本票）予伊，委託
    伊向乙○○催討系爭本票債權，兩造並簽訂委任契約（下稱
    系爭契約），約定委任期間自92年1 月1 日起至同年7 月1
    日止。後於92年6 月5 日，被上訴人因故先取回系爭本票，
    惟同意若於委任期間內乙○○出面清償系爭本票債務，將無
    條件提出系爭本票或配合處理系爭本票債務。詎伊於92年6
    月25日，透過訴外人陳道宗聯絡，得知乙○○要求與被上訴
    人對質而願出面清償系爭本票債務，經要求被上訴人提出系
    爭本票及出面協助處理系爭本票債務，被上訴人均置之不理
    ，顯違反系爭契約第7 條第1 項之約定。爰依系爭契約第7
    條本文、第5 條之約定，訴請被上訴人給付系爭本票債權額
    一半之委任報酬即242500元，及自起訴狀繕本送達被上訴人
    翌日即93年3 月10日起至清償日止，按年息百分之五計算之
    利息等情，經原審判決駁回後，茲不服原判決，提起本件上
    訴。除援用原審主張及陳述外，並於本院補陳︰係因乙○○
    未到庭作證，始受不利判決，應再傳訊乙○○等語。聲明︰
    （一）原判決廢棄。（二）被上訴人應給付242500元，及自
    起訴狀繕本送達被上訴人翌日即93年3 月10日起至清償日止
    ，按年息百分之五計算之利息。
二、被上訴人則以：上訴人不曾告知前開乙○○要求對質或願出
    面清償系爭本票債務之事，亦不曾要求提出系爭本票或出面
    協助處理系爭本票債務等語，資為抗辯。並於原審聲明：上
    訴人之訴駁回，經原審判決駁回上訴人之起訴，茲上訴人不
    服原判決提起本件上訴。伊均援用原審主張及陳述。聲明︰
    上訴駁回。
三、兩造不爭執事項：
（一）被上訴人於92年1 月1 日，交付上訴人由乙○○所簽發之
      系爭本票，委託上訴人向乙○○催討系爭本票債權。
（二）兩造為處理系爭本票債權簽訂系爭契約，約定委任期間自
      92年1 月1 日起至同年7 月1 日止，其間存有委任關係。
（三）於92年6 月5 日，被上訴人因故先取回系爭本票，惟同意
      若於委任期間內乙○○出面清償系爭本票債務，將無條件
      提出系爭本票或配合處理系爭本票債務。
四、兩造於本院審理中協商爭點為：（一）被上訴人是否有系爭
    契約第七條第一項「於委任期間內，‥‥中途不處理債權」
    之情形？（二）如被上訴人有上開情形，上訴人能否依系爭
    契約第7 條本文、第5 條約定，請求被上訴人給付系爭本票
    債權額一半之委任報酬即242500元？述之如下：
（一）被上訴人是否有系爭契約第7 條第1 項「於委任期間內，
      ‥‥中途不處理債權」之情形？
  １、按當事人主張有利於己之事實，就其事實有舉證之責任，
      民事訴訟法第277 條前段定有明文。
  ２、經查，上訴人係以被上訴人於委任期間內，有中途不處理
      債權之情形，而訴請被上訴人給付前開委任報酬乙節，業
      如前述，則被上訴人於委任期間內，有何中途不處理債權
      之情形，係屬有利於上訴人之事實，依照前開說明，自應
      由上訴人就該事實負舉證責任。
  ３、次按所謂（委任人）中途不處理債權之情形，係指委任人
      積極的對債務人為拋棄債權之行為，或指委任人消極的對
      受任人為達成債務人清償債務目的所提出必要要求不予配
      合之行為而言。是委任人委託受任人催討本票債權，當受
      任人因債務人表示願意清償本票債務時，要求委任人提出
      系爭本票或其他必要配合行為，委任人自當配合提出，否
      則即屬中途不處理債權之情形。
  ４、上訴人固主張：曾於92年6 月25日，透過陳道宗聯絡，得
      知乙○○要求與被上訴人對質而願出面清償系爭本票債務
      ，經要求被上訴人提出系爭本票及出面協助處理系爭本票
      債務，被上訴人竟均置之不理等節，並提出兩造間之通聯
      記錄為憑（原審卷第78頁以下參照），及聲請訊問乙○○
      到庭為證。但查，該通聯記錄充其量僅能證明兩造間確有
      聯繫，無法依此證明上訴人前開主張被上訴人不配合提出
      系爭本票、協助處理系爭本票債務，或被上訴人於委任期
      間內，有何中途不處理債權等事實。再上訴人雖聲請訊問
      乙○○為證，惟查，乙○○經原審及本院共計四次通知均
      無法到庭，有送達回證、退回信封各二件及點名單四件在
      卷可稽，已難期待乙○○到庭證述。此外，互核證人陳道
      宗於原審已到庭結證：上訴人訴訟代理人丙○○固透過伊
      聯絡乙○○，但乙○○僅表示系爭本票債務與她無關，她
      不願出面理會，也不曾表示要求對質；乙○○是在93年6
      月10日後幾天才告訴伊上開所陳，並非在92年1 月至7 月
      間告訴伊的等語（原審93年7 月15日言詞辯論筆錄參照）
      綦詳，復為上訴人所不否認。顯見乙○○並無上訴人前開
      所主張於92年6 月25日，透過陳道宗表示要求與被上訴人
      對質而願出面清償系爭本票債務之事實；況乙○○到庭縱
      使陳稱曾要求與被上訴人對質或願出面清償系爭本票債務
      等語而為有利於上訴人之證述，惟上訴人既無法因此證明
      被上訴人不配合提出系爭本票、協助處理系爭本票債務，
      或被上訴人於委任期間內，有何中途不處理債權之事實，
      則上訴人聲請再訊問乙○○乙節，自無必要。末查，上訴
      人始終無法提出證據證明被上訴人不配合提出系爭本票、
      協助處理系爭本票債務，或被上訴人於委任期間內，有何
      中途不處理債權等事實，則依舉證責任分配法則，應由其
      負擔此無法舉證之不利益。
（二）綜上，上訴人既無法證明被上訴人違反系爭契約第7 條第1
      項「於委任期間內，‥‥中途不處理債權」之約定。則上
      訴人依照系爭契約第7 條本文、第5 條約定，訴請求被上
      訴人給付系爭本票債權額一半之委任報酬即24 2500 元，
      及自起訴狀繕本送達被上訴人翌日即93年3 月10日起至清
      償日止之法定遲延利息，為無理由，不應准許。原審判決
      駁回上訴人之訴，並無不合。上訴意旨指摘原判決不當，
      求予廢棄改判，為無理由，應予駁回。
五、據上論結，本件上訴為無理由，依民事訴訟法第436 條之1第
    3 項、第449 條第1 項、第78條，判決如主文。
中　　華　　民　　國　　94　　年　　4 　　月　　11　　日
                          臺灣高雄地方法院民事第二庭
                              審判長法  官  李昭彥
                                    法  官  劉定安
                                    法  官  黃呈熹
右正本係照原本作成。
本判決不得上訴。
中　　華　　民　　國　　94　　年　　4 　　月　　11　　日
                                     書記官　曾瓊玉
